臺灣高等法院高雄分院民事判決　九十二年度重訴字第二三號
　　　原　　　告　丙○○
　　　　　　　　　乙○○
　　　共　　　同
　　　訴訟代理人　蔡陸弟律師
　　　被　　　告　甲○○
?
當事人間損害賠償事件，原告於刑事訴訟（本院九十二年度交上訴字第九一號）提起
附帶民事訴訟（本院九十二年度交附民字第五二號），經本院刑事庭裁定移送民事庭
，本院判決如下：
　　　主　　　文
被告應給付原告丙○○新台幣壹佰零玖萬壹仟柒佰肆拾壹元；應給付原告乙○○新台
幣壹佰陸拾萬肆仟貳佰玖拾肆元。並均自民國九十二年八月十四日起至清償日止，
按年息百分之五計算之利息。
原告其餘之訴駁回。
訴訟費用由被告負擔四分之二，餘由原告各負擔四分之一。
本判決第一項於原告丙○○以新台幣拾陸萬肆仟元供擔保後；於原告乙○○以新台
幣伍拾肆萬伍仟元供擔保後，得假執行。
原告其餘假執行之聲請駁回。
　　　事實及理由
一、原告主張：被告係田地交通有限公司（以下簡稱田地公司）所雇用之營業大貨車
    司機，平日以駕駛曳引車載運貨物為業，為從事駕駛業務之人。於民國九十年十
    二月六日下午五時三十分許，駕駛田地公司所有車牌號碼六Ｋ－二六七號營業貨
    運曳引車，沿高雄縣仁武鄉○○路由東往西方向行駛，本應注意汽車行駛時，駕
    駛人應注意兩車併行之間隔，並隨時採取必要之安全措施，而依當時情形天候晴
    天，有暮光且路面乾燥無缺陷，無障礙物，並無不能注意之情事，竟疏未注意保
　　持兩車併行間隔，途經該路仁武高分一０九號電力桿以西十二公尺處時，因前方
　　有一左轉彎道，為便於通過該彎道，遂駕駛上開曳引車於進入該彎道前之直行道
　　路上，往右偏移，以求爭取較大轉彎空間，適有陳怡伶騎乘車牌號碼ＫＮ五－五
　　六八號重型機車，同向行駛於該曳行車右側車旁，因曳引車往右偏移，被迫亦向
　　右側行駛而滑倒，陳怡伶因而人車倒地，遭該曳引車右後輪輾過頭部，致頭部外
　　傷，顱骨骨折，當場死亡。被告上揭過失致死行為，業經本院判處有期徒刑一年
　　二月確定。原告自得依民法第一百八十四條第一項、第一百九十二條第一、二項
　　、第一百九十四條請求被告賠償原告丙○○新台幣（下同）三百三十六萬五千九
　　百五十三元（即扶養費一百六十一萬五千九百五十三元，精神慰撫金三百萬
　　元，扣除已領取之汽車強制責任險保險金七十萬元，太平產物保險公司賠償之三
　　十五萬元及田地公司賠償之二十萬元）。被告應賠償原告乙○○四百零二萬七千
　　零三十七元（即殯葬費用三十七萬四千五百元扶養費一百九十萬二千五百三
　　十七元精神慰撫金三百萬元，扣除已領取之汽車強制責任保險金七十萬元，太
　　平產物保險公司賠償之三十五萬元及田地公司賠償之二十萬元）。及均自起訴狀
　　繕本送達之翌日起至清償日止，按年息百分之五計算之利息，並陳明願供擔保，
　　請准宣告假執行。被告則以：本件行車肇事之過失並非被告一人而已，當時是有
　　四、五輛機車倒地，陳怡伶自己滑進伊駕駛車輛下面而遭輾過頭部死亡。被告對
　　於原告支出之殯葬費用雖無意見，但其餘部分之請求顯然過高等語資為抗辯，並
　　答辯聲明：原告之訴及假執行之聲明均駁回。
二、原告主張被告於九十年十二月六日下午五時三十分許，駕駛田地公司所有，牌照
    號碼六Ｋ－二六七號營業貨運曳引車，沿高雄縣仁武鄉○○路由東往西方向行駛
    ，途經該路仁武高分一０九號電力桿以西四十二公尺處，為便於通過前方左轉彎
    道，駕駛上開曳引車，往右偏移行駛，適有陳怡伶騎乘車牌號碼ＫＮ五－五六八
    號重型機車，同向行駛於該曳引車右側車旁，因滑倒人車倒地，遭該曳引車右後
    輪輾過頭部，致頭部外傷，顱骨骨折，當場死亡之事實，已為被告所不爭執，復
　　有道路交通事故調查報告表、現場照片、相驗屍體證明書、驗斷書附於甲○○業
　　務過失致死刑事卷可稽，堪信為真實。雖被告以前揭情詞置辯，惟查證人即於車
　　禍現場騎乘機車尾隨被告曳引車前進，目睹完整事發經過之陳文淇、陳柏旭於上
　　揭刑事案之警訊及偵、審中證稱：當時被害人騎乘機車位置在曳引車右側車身中
　　間位置，兩車間距很近，被告的車輛偏右行駛，被害人的機車亦煞車向右邊靠，
　　經過幾秒即左右搖晃向左側摔倒，頭部遭曳引車輾過等語明確（見前揭刑事案相
　　驗卷第八至十頁、第十九頁、二十頁、一審九十一年十月十七日訊問筆錄，九十
　　二年五月二十六日審判筆錄），觀之前揭道路交通事故調查報告表，本件現場係
　　雙向未劃分快慢車道之道路，被告及被害人同向行駛，道路前方有一左轉彎道，
　　道路邊線外尚有零點九公尺柏油路面及一點七公尺水泥路面，水泥路旁則係山坡
　　護堤，而被害人機車於水泥路面所留十點四公尺煞車痕跡，起點源於柏油路面與
　　水泥路面交接處，並向水泥路面之西北方向延伸，後該機車車頭、車尾終亦係沿
　　西北、東南方向摔倒於地，堪認本件車禍當時，被害人騎乘機車係由柏油路面向
　　其右側水泥路面方向行駛，另該調查報告表繪製被害人機車煞車痕跡出現位置尚
　　屬直行路段，惟延伸被害人機車偏右行駛方向將會衝撞至山坡護堤，亦可認定被
　　害人偏右行駛非屬正常行進方向，參以被告供承為通過該路段前方左轉彎道，所
　　駕曳引車曾偏右行駛，而被害人頭部亦係在距道路邊線內側零點一公尺處遭被告
　　所駕駛曳引車輾過，可認被告駕駛之曳引車偏右行駛後，右側車輪係緊貼道路邊
　　線前進，足徵前開證人所述被害人機車係因被告曳引車向道路右側邊線駛近，遭
　　逼迫煞車偏右駛出柏油路面，並於過程中左右搖晃，後向左側滑倒，頭部遭曳引
　　車輾過等情，堪可採信。是被告前揭抗辯，應不足採。而被告駕駛車輛偏右行駛
　　，未注意兩車併行間隔等情，足堪認定。
三、按汽車行駛時，駕駛人應注意兩車併行之間隔，隨時採取必要之安全措施，道路
    交通安全規則第九十四條第三項定有明文。被告領有職業聯結車駕駛執照，且為
    從事駕駛業務之司機，當熟知並遵守上開規定。又於車禍發生時，天候晴天，有
    暮光且路面乾燥無缺陷，無障礙物，復無不能注意之情事，竟於駕駛車輛偏右行
    駛時，疏未注意與當時併行在其右側車旁之被害人機車保持安全間隔，致被害人
　　機車被迫向右行駛，被告違反上開規定，而有過失責任甚明。復佐以臺灣省車輛
　　行車事故覆議鑑定委員會認為「甲○○駕駛大貨車，右靠時未充分注意右側併行
    車輛，為肇事原因」，亦同為被告有過失之認定。有該委員會九十二年四月九日
    府覆議字第九二一０二五二號鑑定意見書附於前揭刑事案一審卷可憑。而被害人
    陳怡伶並因本件車禍之發生，遭該曳引車右後輪輾過頭部，致頭部外傷、顱骨骨
    折，當場死亡，已如前述，且被告亦因本件車禍事故，經本院判決其因業務過失
    致人於死，處有期徒刑一年二月確定，此亦有本院九十二年度交上訴字第九一號
　　、臺灣高雄地方法院九十一年度交訴字第二三五號刑事判決各一份在卷可證，被
　　告之過失行為與被害人之死亡間有相當因果關係，足堪認定。
四、次按不法侵害他人致死者，對於支出殯葬費之人，亦應負賠償責任。被害人對於
    第三人負有法定扶養義務者，加害人對於該第三人亦應負損害賠償責任。不法侵
　　害他人致死者，被害人之父、母、子女及配偶，雖非財產上之損害，亦得請求相
　　當之金額。民法第一百九十二條、第一百九十四條定有明文。而本件原告為被害
　　人陳怡伶之父母，被告於前揭時地駕駛曳引車因過失而肇事，致被害人陳怡伶死
　　亡之事實，已如前述，則原告依民法第一百八十四條第一項、第一百九十二條、
　　第一百九十四條規定，請求被告賠償其所受之損害，即屬有據，應予准許。茲就
　　原告請求之項目，逐一審酌如下：
　(一)殯葬費用部分：原告乙○○主張其為被害人陳怡伶支出喪葬費用合計三十七萬四
    千五百元之事實，業據其提出順德葬儀社及祈安堂出具之收據影本各一份為證，
    並為被告所不爭執，自堪信為真實。且上開殯葬費用經核客觀上尚屬一般風俗所
    必需，原告乙○○此部分之請求，為有理由，應予准許。
　(二)扶養費部分：按直系血親相互間、夫妻相互間均互負扶養義務，且夫妻互負扶養
    義務之順序與直系血親卑親屬同。負扶養義務者有數人，而其親等同一時，應各
    依其經濟能力分擔義務，民法第一千一百十四條第一款、第一千一百十六條之一
    、第一千一百十七條分別定有明文。原告丙○○、乙○○係被害人之父母，而原
    告之子女除陳怡伶外，尚有一子陳建宏可負擔對原告二人之扶養義務，此有戶籍
    資料一份在卷可稽，且原告二人除其子女二人外，尚有配偶間相互間之扶養義務
    ，是被害人對原告應負擔各三分之一之法定扶養義務。本院爰審酌原告之身分、
    地位，及一般國民生活水準等一切情狀，認以九十年台灣省屏東縣每戶每人平均
    消費支出十四萬八千四百六十七元（即最終消費支出500,335 元÷平均每戶人數
    3.37=148,467元。原告誤為十八萬三千七百六十三元，併予明）計算扶養費額
    為當。而原告丙○○係民國四十一年十月二日生，事故發生時為四十九歲，依九
    十年台灣地區簡易生命表，男性之平均餘命尚有二十七點四九年。另原告乙○○
    係民國四十六年十二月一日生，事故發生時為四十四歲，依九十年台灣地區簡易
    生命表，女性之平均餘命尚有三十六點三七年。本件原告丙○○主張得請求之扶
    養費，依霍夫曼法扣除中間利息共得請求扶養費為八十四萬一千七百四十一元〔
    即（148,467元÷3×16.00000000(二十七年之霍夫曼係數）+(148,467元÷3×0.
　　49×(17.00000000-00.00000000)=841,741元 〕。另原告乙○○主張得請求之扶
　　養費，依霍夫曼法扣除中間利息共得請求扶養費為一百萬零九千七百九十四元〔
　　即(148,467元÷3×20.00000000（三十六年之霍夫曼係數）+(148,467元÷3×(
    20.00000000-00.00000000=0000000元)。是原告丙○○、乙○○就此範圍內之扶
　　養費，向被告請求給付，即為有理由，應予准許，逾此部分之請求，即屬無據，
　　不應准許。
　(三)精神慰撫金部分：原告為被害人陳怡伶之父母，原告因本件車禍而頓失其女，心
    中之打擊無言可喻，精神上自受有極大痛苦，本院爰審酌兩造之身分、地位，及
    被告自承其任職司機，每月薪資七、八萬元（見卷附前揭刑事一審卷九十二年一
    月二十一日審判筆錄影本），及原告所受痛苦之程度，認原告丙○○、乙○○各
    請求賠償精神慰撫金一百五十萬元部分，為有理由，應予准許，逾此部分之請求
    ，即屬無據，不應准許。
五、綜上所述，原告丙○○因被告之過失所致本件車禍事故，共受有一百零九萬一千
    七百四十一元之損害（即扶養費八十四萬一千七百四十一元，加精神慰撫金一百
    五十萬元，扣除其自承已因本件車禍事故而領取之強制汽車責任保險金七十萬元
　　，太平產物保險公司賠償之三十五萬元及田地公司賠償之二十萬元）。原告乙○
    ○因被告之過失所致本件車禍事故，共受有一百六十三萬四千二百九十四元之損
    害（即殯葬費三十七萬四千五百元，加扶養費一百萬零九千七百九十四元，加慰
    撫金一百五十萬元，扣除其自承已因本件車禍事故，而領取之強制汽車責任保險
    金七十萬元，太平產物保險公司賠償之三十五萬元及田地公司賠償之二十萬元）
    。從而原告丙○○、乙○○各自請求被告給付上開金額及均自民國九十二年八月
    十四日（即起訴狀繕本送達被告之翌日）起至清償日止，按年息百分之五計算之
    利息部分，為有理由，應予准許，逾此部分之請求，即為無理由，應予駁回。就
    原告就前揭勝訴部分，陳明願供擔保，請准宣告假執行，經核尚無不合。爰酌定
    相當擔保金額，併予宣告之。又原告就前揭敗訴部分，聲請假執行，因已失所附
    麗，應駁回此部分假執行之聲請。
六、據上論結，本件原告之訴為一部有理由，一部無理由，依民事訴訟法第四百六十
    三條、第四百四十九條第一項、第四百五十條、第七十九條、第三百九十條第二
    項，判決如主文。
中　　　華　　　民　　　國　　九十三　　年　　　五　　　月　　　四　　　日
　　　　　　　　　　　　　　　　　　　　　　　　民事第一庭
~B1審判長法官　黃金石
~B2法　　　官　魏式璧
~B3法　　　官　吳登輝
正本係照原本作成。
如對本判決上訴，須於判決送達後二十日內向本院提出上訴狀，未表明上訴理由者，
，應於上訴後二十日內向本院提出理由書（均須按他造當事人之人數附繕本）。上訴
時應提出委任律師或具有律師資格之人之委任狀，並依附註條文規定辦理。
中　　　華　　　民　　　國　　九十三　　年　　　五　　　月　　　六　　　日
~B法院書記官　梁美姿
附註：
民事訴訟法第四百六十六條之一：
對於第二審判決上訴，上訴人應委任律師為訴訟代理人，但上訴人或其法定代理人具
有律師資格者，不在此限。
上訴人之配偶、三親等內之血親、二親等內之姻親，或上訴人為法人、中央或地方機
關時，其所屬專任人員具有律師資格並經法院認為適當者，亦得為第三審訴訟代理人。
第一項但書及第二項情形，應於提起上訴或委任時釋明之。
                                                                        Ｋ
